【裁判字號】    90,苗簡,11
【裁判日期】    900119
【裁判案由】    確認通行權存在
【裁判全文】
臺灣苗栗地方法院民事簡易判決  九十年度苗簡字第一一號
    原      告    甲○○
                              .
    訴訟代理人    張智宏律師
    複  代理人    丙○○      .
                  陳振超      .
    被      告    乙○○      .
                              .
    訴訟代理人    劉楊桂香    .
右當事人間請求確認通行權存在等事件，本院判決如左：
    主      文
確認原告就被告所有坐落苗栗縣公館鄉○○○段三二之五地號土地內如附圖所示紅色
部分即編號Ａ部分面積十九平方公尺、編號Ｂ部分面積二八平方公尺之土地有通行權
存在。
被告應將前項土地通路部分所設置地上物拆除，並不得在該通路上為妨害原告通行之
行為。
原告其餘之訴駁回。
訴訟費用由被告負擔四分之三，餘由原告負擔。
本判決第二項拆除地上物部分於原告以新台幣壹萬陸仟元為被告供擔保後，得假執行
。
原告其餘假執行之聲請駁回。
    事實及理由
一、原告之聲明：
（一）確認原告就被告所有坐落苗栗縣公館鄉○○○段三二之五地號土地內如附圖所
      示紅色部分即編號Ａ部分面積十九平方公尺、編號Ｂ部分面積二八平方公尺之
      土地有通行權存在。
（二）被告應將前項土地通路部分所設置地上物拆除，並不得在該通路上為妨害原告
      通行之行為。
（三）被告應將占用原告所有坐落苗栗縣公館鄉○○○段三二之三地號土地，面積二
      十平方公尺之地上物拆除，將占用部分土地返還原告。
（四）原告願供擔保，請准宣告假執行。
二、事實摘要：
    原告主張：其所有坐落苗栗縣公館鄉○○○段三二之三地號土地與被告所有坐落
    同段三二之五地號土地相毗鄰，且被告所有該土地係自原告所有上開土地分割而
    來，被告於買受前開三二之五地號土地時，即明知原告於三二之三地號土地上建
    有房屋，並以上開三二之五地號土地如附圖所示紅色部分為惟一對外通行之道路
    ，詎料被告於買受土地後將其上原有水泥道路鏟除，並以磚塊興築圍牆而阻礙原
    告對外通行；另被告未經原告同意，將前開磚牆越界建築於原告所有三二之三地
    號土地上占有使用。原告所有上開土地應屬袋地，為此請求確認原告於被告所有
    三二之五地號土地上如附圖所示紅色部分寬度為三公尺通路有通行權存在，且被
    告應將該土地通路部分所設置地上物拆除，並不得在該通路上為妨害原告通行之
    行為，另將前開磚牆占用原告土地部分拆除，返還占用部分土地予原告等語。被
    告則以：其曾就上揭通路部分土地欲出賣予原告，惟因兩造未達成協議，故不同
    意原告通行，另其所建磚牆並未占用原告土地等語，資為抗辯。
三、法院之判斷：
（一）按土地因與公路無適宜之聯絡，致不能為通常使用者，土地所有人得通行周圍
      地以至公路；又因土地一部之讓與或分割，致有不通公路之土地者，不通公路
      土地之所有人，因至公路，僅得通行受讓人或讓與人或他分割人之所有地；民
      法第七百八十七條第一項前段、第七百八十九條第一項分別定有明文。
（二）查原告主張坐落苗栗縣公館鄉○○○段三二之三地號及同段三二之五地號土地
      分別為兩造所有，且被告所有該土地係自原告所有上開土地分割而來之事實，
      業據其提出土地登記簿謄本二份為證，應堪信為真實；又原告所有前開土地於
      分割後與公路並未相鄰接，被告則於原告土地通往公路之路面建有鐵皮屋及紅
      磚牆等事實，業經本院會同苗栗縣苗栗地政事務所人員至現場勘驗查明屬實，
      亦有本院勘驗筆錄、現場附圖、苗栗地政事務所繪製實測圖各一份、現場照片
      三幀在卷可稽，並為被告所不爭執，足見原告所有前開三二之三地號土地應屬
      袋地無訛，是原告得依前揭規定，對相鄰之同段第三二之五地號土地所有人即
      被告主張袋地通行權。次查，原告所有上開土地周圍雖尚有訴外人劉榮鈺所有
      同段第三二之四地號土地可供通行，惟其並非自原告上開土地所分割或讓與，
      而原告所有該土地係因與被告前開土地分割致不通公路，已如前述，揆諸前揭
      規定，原告僅得通行被告上開土地，是其請求確認就被告所有三二之五地號土
      地如附圖所示紅色部分寬度三公尺，面積合計四七平方公尺之通路有通行權存
      在，並請求被告將前開土地通路部分所設置地上物拆除，且不得在該通路上為
      妨害原告通行之行為，為有理由，應予准許。
（三）原告另主張被告所興建紅磚牆越界建築於原告所有上開土地無權占有使用云云
      ，惟查：前開越界占用之事實，已為被告所否認，而經本院勘驗現場後囑託苗
      栗地政事務所人員進行測量結果，被告所建上開紅磚牆係位於其所有三二之五
      地號土地上，並未越界占用原告前開土地，有該地政事務所實測圖一份在卷可
      稽，復經該所測量人員邱南弘於本院審理中陳述明確（見本院八十九年十二月
      十二日言詞辯論筆錄），原告空言主張前揭紅磚牆越界占用其土地云云，自非
      可採，是其請求被告將前開磚牆占用原告土地部分拆除並返還占用部分土地，
      洵屬無據，應予駁回。
（四）原告陳明願供擔保請准宣告假執行，除如主文第一項所示及第二項不得在該通
      路上為妨害原告通行行為部分，依其性質不適於為假執行外，就如主文第二項
      所示拆除地上物部分，經核並無不合，爰酌定相當擔保金額併准許之，至原告
      敗訴部分，其假執行之聲請，已失所附麗，應予駁回。
四、本件事證已臻明確，兩造其餘攻擊防禦方法及舉證，核與判決結果不生影響，爰
    不一一論述，附此敘明。
五、據上論結，本件原告之訴為一部有理由，一部無理由，依民事訴訟法第四百三十
    六條第二項、第七十九條但書、第三百九十條第二項，判決如主文。
中      華      民      國     九十     年      一      月     十九     日
                                  臺灣苗栗地方法院苗栗簡易庭
~B法      官  邱光吾
右為正本係照原本作成。
如對本判決上訴，須於判決送達後廿日內向本院提出上訴狀。
~B法院書記官  劉秋雯
中      華      民      國     九十     年      一      月     十九     日


司法院資訊處製作；財團法人民間司法改革基金會備份。
